【裁判字號】    97,交抗,1804
【裁判日期】    971105
【裁判案由】    違反道路交通管理處罰條例
【裁判全文】
臺灣高等法院交通事件裁定            97年度交抗字第1804號
抗  告  人
即受處分人  甲○○
上列抗告人因違反道路交通管理處罰條例案件，不服臺灣士林地
方法院中華民國97年9 月4 日所為裁定（97年度交聲字第983 號
），提起抗告，本院裁定如下：
    主  文
抗告駁回。
    理  由
一、抗告意旨略以：原處分機關裁決書送達地址為公寓大廈管理
    員辦公室，簽收人亦為大樓社區管理員，並非抗告人親收，
    其後管理員再通知抗告人收受該裁決書之日期已非97年7 月
    31日；又抗告人適於97年7 月31日身赴台中處理治喪事宜，
    北返親收該裁決書時已為同年8 月6 日，復於97年8 月25日
    提出聲明異議狀，應認合於20日內提出異議之程序；其認合
    法提出聲明異議之期日，縱非法律專業之推斷，亦未能謂之
    毫無理由，請求撤銷原裁決云云。
二、按受處分人不服道路交通管理處罰條例第8 條所定主管機關
    所為之處罰者，得於接到裁決書之翌日起20日內，向管轄地
    方法院聲明異議，道路交通管理處罰條例第87條第1 項定有
    明文。又交通法庭認聲明異議不合法律上之程式，且無從補
    正者，應以裁定駁回之，道路交通案件處理辦法第18條亦明
    文定之。
三、經查：
  (一)本件受處分人即異議人甲○○係於民國97年7 月31日收受原
    分機關前開案號之裁決書，有交通部公路總局臺北區監理所
    送達證書（其上記載原處分案號C00000000 號）附卷可稽，
    則受處分人如對原處分機關是項裁決不服欲提起異議，依照
    上述說明，其20日之合法提出異議期間即自97年8 月1 日（
    即其收受裁決書之翌日）起算至同年8 月20日止，且97 年8
    月20日為星期三，又非任何例假日，異議人遲至97年8 月25
    日始向原處分機關提出聲明異議狀，此有蓋有原處分機關上
    開收狀日期之聲明異議狀可稽，則異議人之聲明異議顯然不
    合法律上程式，且無從補正，核諸前揭說明，原審駁回受處
    分人之異議，經核並無不當。
  (二)按違反道路交通管理事件，有關文書送達之程序，依行政程
    序法之規定，違反道路交通管理事件統一裁罰基準及處理細
    則第5 條定有明文。再按送達，於應受送達人之住居所、事
    務所或營業所為之；於送達處所不獲會晤應受送達人時，得
    將文書付與有辨別事理能力之同居人、受僱人或應送達處所
    之接收郵件人員；行政程序法第72條第1 項前段、第73條第
    1 項、第74條第1 項、第2 項分別定有明文。又受公寓大廈
    管理委員會僱用之管理員，其所服勞務包括為公寓大廈住戶
    接收文件者，性質上應屬全體住戶之受雇人，即與行政程序
    法第73條第1 項規定之受僱人相當，故郵政機關之郵差送達
    文書於應受送達人之住居所、事務所或營業所，不獲會晤應
    受送達人，而將文書付與上開公寓大廈管理員者，應認為合
    法送達。本件原處分機關之北監自裁字裁40-C00000000號裁
    決書，經原處分機關郵寄至受處分人戶籍址之台北縣板橋市
    ○○路202 號13樓，不獲會晤受處分人，而由該址新市鎮鳳
    祥公寓大廈之管理員錢俊忠於97年7 月31日代為收受前開裁
    決書，有交通部公路總局臺北區監理所送達證書在卷可參（
    見原審卷第15頁），依前述說明，上開裁決書已於97年7 月
    31日合法送達予受處分人。受處分人對該裁決如有不服，依
    法應於20日內向原審法院聲明異議，自97年8 月1 日（即其
    收受裁決書之翌日）起算，期間末日為同年8 月20日，其至
    遲應於同年8 月20日以前聲明異議，方屬合法，惟其遲至97
    年8 月25日始向原處分機關提出異議狀，此觀聲明異議狀上
    原處分機關公文收文章之日期蓋印自明（見原審卷第4 頁）
    ，堪認受處分人向原審法院提起聲明異議，已逾20日之異議
    期間。
  (三)抗告意旨雖稱原處分機關裁決書送達地址為公寓大廈管理員
    辦公室，簽收人亦為大樓社區管理員，並非其親收云云。然
    非因過失，遲誤上訴、抗告或聲請再審之期間，或聲請撤銷
    或變更審判長、受命推事、受託推事裁定或檢察官命令之期
    間者，於其原因消滅後5 日內，得聲請回復原狀，刑事訴訟
    法第67條第1 項定有明文。所謂非因過失，係指逾期之緣由
    非可歸責於當事人而言，若其不能遵守期限由於自誤，即不
    能謂非過失。查聲明異議期間屬法定不變期間，本件原處分
    機關所為之裁決書已由受處分人之受僱人於97年7 月31日收
    受，有該裁決書及送達證書在卷可憑，已屬合法送達。而受
    處分人指稱係因身赴台中處理治喪事宜，北返親收該裁決書
    時已為同年8 月6 日，致未能於法定期間聲明異議云云，惟
    其自承於97年8 月6 日即已收到該裁決書，距離聲明異議期
    間之末日即97年8 月20日，尚有足夠之時間，仍逾期至97年
    8 月25日始向原處分機關提出異議，其遲誤聲明異議期間，
    並無不可歸責於己之事由，原審認其提起異議已逾法定期間
    ，自無不合。其仍執前揭理由提起抗告，為無理由，應予駁
    回。
據上論結，應依道路交通管理處罰條例第89條、道路交通案件處
理辦法第18條前段，刑事訴訟法第412 條，裁定如主文。
中    華    民    國    97    年    11    月    5     日
                  刑事第十五庭  審判長法  官  吳昭瑩
                                      法  官  蘇隆惠
                                      法  官  李正紀
以上正本證明與原本無異。
不得再抗告。
                                      書記官  鄭信昱
中    華    民    國    97    年    11    月    10    日


司法院資訊處製作；財團法人民間司法改革基金會備份。
